【裁判字號】    95,上訴,617
【裁判日期】    950525
【裁判案由】    違反槍砲彈藥刀械管制條例
【裁判全文】
臺灣高等法院臺中分院刑事判決         95年度上訴字第617號
上  訴  人
即  被  告  甲○○
選任辯護人  丙○○  律師
上列上訴人因違反槍砲彈藥刀械管制條例案件，不服臺灣臺中地
方法院94年度訴字第3779 號中華民國95年1月19日第一審判決（
起訴案號：臺灣臺中地方法院檢察署94年度偵字第17380 號；追
加起訴案號：同署94年度蒞字第14172 號），提起上訴，本院判
決如下：
    主  文
原判決關於未經許可，寄藏槍砲之主要組成零件部分撤銷。
甲○○未經許可，寄藏槍砲之主要組成零件，處有期徒刑捌月，
併科罰金新臺幣拾萬元，罰金如易服勞役，以新臺幣玖佰元即銀
元佰元折算壹日，扣案之槍管壹枝、制式子彈（口徑5.56mm）
壹顆均沒收。
其他上訴駁回。
前項上訴駁回部分與第二項撤銷改判部分，應執行有期徒刑壹年
貳月，併科罰金新臺幣拾陸萬元，罰金如易服勞役，以新臺幣玖
佰元即銀元佰元折算壹日；扣案之槍管壹枝、制式子彈（口徑
5.56mm）壹顆均沒收。
    事  實
一、甲○○於民國九十四年七月中旬某日，在其位於臺中縣豐原
    市○○路○段三三二巷十一號住處，發現某真實姓名年籍均
    不詳而綽號「阿賢」之成年男子於九十四年七月初某日在臺
    南高速公路交流道附近之某一海產店交付其保管之物，為槍
    管一枝、子彈七顆，分別屬於供組成槍砲的主要組成零件（
    槍管一枝），及具有殺傷力之制式子彈（口徑5.56mm）一顆
    、具殺傷力之土造子彈（具直徑約9mm 之金屬彈頭）六顆（
    六顆均經鑑定試射而成待廢棄之物），竟未經許可而寄藏之
    ，並將槍管一枝藏放在其房間的書桌下，將子彈共七顆置放
    在房間內之置物櫃內。甲○○另基於轉讓子彈之犯意，於九
    十四年七月下旬某日，在上址，將其中具有殺傷力之土造子
    彈（具直徑約9mm 之金屬彈頭）一顆，無償轉讓予郭庭瑋（
    另經原審法院豐原簡易庭判處罪刑）。嗣於九十四年八月十
    七日凌晨零時三十五分許，經警持原審法院核發之搜索票至
    上址搜索，在甲○○房間內的書桌下查獲上開槍管一枝，及
    非屬槍砲主要組成零件之玩具金屬滑套一個，並於置物櫃中
    查獲具有殺傷力之制式子彈（口徑5.56mm）一顆、具有殺傷
    力之土造子彈（具直徑約9mm 之金屬彈頭）五顆，及非屬槍
    砲主要組成零件之玩具金屬彈匣一個、不具殺傷力之土造金
    屬彈殼二顆；並經警於同日凌晨一時三十分許，持原審法院
    核發之搜索票，至郭庭瑋位於臺中縣豐原市○○路六○○之
    三號住處搜索，在郭庭瑋的房間內扣得具有殺傷力之土造子
    彈（具直徑約9mm之金屬彈頭）一顆。
二、案經臺北市政府警察局移送臺灣臺中地方法院檢察署檢察官
    偵查起訴及追加起訴。
    理  由
一、按除被告所犯為死刑、無期徒刑、最輕本刑為三年以上有期
    徒刑之罪或高等法院管轄第一審案件者外，於前條第一項程
    序進行中，被告先就被訴事實為有罪之陳述時，審判長得告
    知被告簡式審判程序之旨，並聽取當事人、代理人、辯護人
    及輔佐人之意見後，裁定進行簡式審判程序；除簡式審判程
    序及簡易程序案件外，第一審應行合議審判，刑事訴訟法第
    二百七十三條之一第一項、第二百八十四條之一分別定有明
    文。本件被告所涉係死刑、無期徒刑、最輕本刑為三年以上
    有期徒刑之罪或高等法院管轄第一審案件以外之罪，並於原
    審行準備程序時就被訴事實為有罪之陳述，原審合議庭依前
    揭規定，經評議結果，裁定改由一名法官獨任行簡式審判程
    序，先予敘明。
二、訊據上訴人即被告甲○○對於上開事實坦承不諱，並經證人
    郭庭瑋於原審審理時到庭證述明確，且有扣案之槍管一枝、
    具有殺傷力之制式子彈（口徑5.56mm）一顆、具殺傷力之土
    造子彈（具直徑約9mm 之金屬彈頭）五顆於本案扣押可證，
    及有具殺傷力之土造子彈（具直徑約9mm 之金屬彈頭）一顆
    扣於原審法院九十四年度豐簡字第七八六號刑事案件中，有
    扣押物品目錄表在卷可稽。又在被告上址住處扣得之物品經
    送請內政部警政署刑事警察局鑑定結果為：槍管一枝，認係
    土造金屬槍管；制式六五步槍子彈一顆，認係口徑5.56mm（
    5.56ｘ45mm）制式子彈，認具殺傷力；改造子彈五顆，認均
    係土造子彈（具直徑約9mm 之金屬彈頭），採樣二顆試射，
    均可擊發，認均具殺傷力，有該局九十四年八月二十九日刑
    鑑字第○九四○一二六一七五號槍彈鑑定書一份在卷可憑。
    又於證人郭庭瑋住處扣得之子彈一顆，經送請該局鑑定結果
    為：改造子彈一顆，認係具直徑約9mm 金屬彈頭之土造子彈
    ，經試射，可擊發，認具殺傷力一節，亦有該局九十四年八
    月二十九日刑鑑字第○九四○一二六一七六號槍彈鑑定書影
    本一份存卷可佐。另扣案之槍管一枝，經原審再送請內政部
    鑑定，結果認為：送鑑槍管一枝，為土造金屬槍管，認定係
    屬公告之槍砲主要組成零件等情，有內政部九十四年十二月
    八日內授警字第○九四○一○六六六號函一份在卷可參。本
    院審理時，復將尚未經試射之上開土造子彈三顆送請內政部
    警政署刑事警察局鑑定，經該局試射，均可擊發，認均具殺
    傷力，復有該局95年4月7日刑鑑字第0950046087號函在卷可
    稽。足認被告自白與事實相符，應堪採信，本案事證明確，
    被告前開犯行堪以可認定，自應依法論科。
三、核被告所為，係犯槍砲彈藥刀械管制條例第十三條第四項未
    經許可寄藏槍砲之主要組成零件罪、第十二條第四項未經許
    可寄藏子彈罪、第十二條第二項未經許可轉讓子彈罪。被告
    受真實姓名年籍均不詳而綽號「阿賢」之成年男子之委託代
    為保管槍管、子彈之持有行為，乃為寄藏之當然結果，不另
    論以未經許可持有槍砲之主要組成零件罪及持有子彈罪。被
    告未經許可轉讓子彈予證人郭庭瑋之行為，經檢察官於原審
    審理中追加起訴，本院自應併與審理。被告同時未經許可，
    寄藏槍砲之主要組成零件、子彈部分，顯係一行為觸犯數罪
    名，為想像競合犯，依刑法第五十五條規定從一重之未經許
    可寄藏槍砲之主要組成零件罪處斷。被告所犯未經許可寄藏
    槍砲之主要組成零件罪及未經許可轉讓子彈罪間，其行為互
    殊，犯意各別，應予分論併罰。被告轉讓一顆土造子彈（具
    直徑約9mm 之金屬彈頭）給證人郭庭瑋，其於寄藏該顆子彈
    後轉讓前之寄藏行為，雖未據起訴，然此部分與經起訴之被
    告未經許可寄藏子彈罪部分為單純一罪之關係，為起訴效力
    所及，本院自得併予審理。
四、原審認被告犯罪事證明確，予以論罪科刑，固非無見。惟：
    (1)原判決對於上開起訴效力所及部分（非追加起訴部分）併
    予審理，然未敘述法律上之理由，容有未洽；(2)在被告住處
    查扣之土造子彈五顆，原僅採樣二顆試射鑑定，其他三顆土
    造子彈未經試射鑑定，本院審理時復將該三顆土造子彈送請
    鑑定，均經試射，已如前述，則該三顆土造子彈亦因試射成
    待廢棄之物，並非違禁物，原審以該三顆土造子彈係違禁物
    ，而予宣告沒收，亦有未合；(3)扣押之制式子彈（口徑5.56
    mm）一顆，觀槍彈鑑定書內容，鑑定後仍屬完好（見94年度
    核退字第2771號卷第15、17頁），原判決認該顆制式子彈已
    經試射擊發，失其違禁物之性質，無庸為沒收之諭知，亦與
    卷證資料不合；(4)依起訴書記載，被告未經許可持有槍砲主
    要組成零件、子彈之犯罪時間始於94年7 月初，原判決認被
    告犯罪時間為94年7月中旬，則自94年7月初起至所認定94年
    7 月中旬犯罪時間前之寄藏行為，是否成立犯罪，原判決未
    予論述，復有未當。被告上訴意旨請求輕判，指摘原判決不
    當，其上訴雖無理由，惟原判決關於未經許可，寄藏槍砲之
    主要組成零件部分既有上述可議之處，即屬無可維持，自應
    由本院將原判決關於該部分撤銷改判。爰審酌被告寄藏槍砲
    之主要組成零件，得供組成槍枝，對社會治安造成潛在危險
    之惡性，並審酌被告前未曾受有期徒刑以上刑之宣告，有臺
    灣高等法院被告前案紀錄表一份在卷可憑，及其寄藏槍砲主
    要組成零件僅有槍管一枝，寄藏之子彈共七顆，數量非多，
    暨其犯後坦承犯行，態度良好等一切情狀，量處如主文第二
    項所示之刑，並就併科罰金部分，諭知易服勞役之折算標準
    ，以資懲儆；扣案之槍管一枝係槍枝之主要組成零件，及制
    式子彈（口徑5.56mm）一顆，均係違禁物，應依法宣告沒收
    。至被告未經許可轉讓子彈部分，原審以被告犯行明確，適
    用槍砲彈藥刀械管制條例第十二條第二項，刑法第十一條前
    段、第四十二條第二項，罰金罰鍰提高標準條例第二條規定
    ，並審酌被告轉讓一顆子彈予證人郭庭瑋，對社會治安造成
    潛在危險之惡性，並審酌被告並無前科，有臺灣高等法院被
    告前案紀錄表一份在卷可憑，及其轉讓子彈僅為一顆，數量
    非多，暨其犯後坦承犯行，態度良好等一切情狀，量處其有
    期徒刑七月，併科罰金新台幣八萬元，並諭知罰金易服勞役
    之折算標準，核原判決此部分認事用法均無違誤，量刑亦稱
    妥適，被告上訴意旨請求輕判，指摘原判決不當，其上訴為
    無理由，應予駁回。惟此駁回上訴部分與主文第二項撤銷改
    判部分，應定其應執行之刑如主文第四項所示，並諭知罰金
    易服勞役之折算標準，以資懲儆。另土造子彈（具直徑約9m
    m 之金屬彈頭）六顆（即本案扣得五顆及轉讓給證人郭庭瑋
    而另案扣得之一顆，合計六顆），均因鑑定時試射擊發，成
    待廢棄之物，不再具有殺傷力，即失其違禁物之性質，自無
    庸為沒收之諭知。至本案另扣得之滑套一個、彈匣一個，非
    屬槍砲主要組成零件，扣案之土造金屬彈殼二顆，係土造金
    屬彈殼等情，均詳如後述，該等物品均非違禁物或供犯罪所
    用或預備之物或犯罪所得之物，爰不為沒收之諭知，附此敘
    明。
六、公訴意旨另認：(1)被告自94年7 月初起至本院前開所認定94
    年7 月中旬未經許可寄藏前，無故持有及寄藏上開在被告住
    處查扣之槍管一枝、制式子彈一顆、土造子彈五顆（公訴意
    旨未敘及被告轉讓給證人郭庭瑋之該一顆土造子彈）；(2)被
    告自94年7 月初起未經許可無故予以持有及寄藏滑套一個、
    彈匣一個、擊發彈殼二顆，嗣於九十四年八月十七日凌晨零
    時三十五分許，經警查獲，認被告此部分亦涉犯槍砲彈藥刀
    械管制條例第十二條第四項、第十三條第四項之罪嫌。經查
    ：(一)本案扣得之滑套一個係玩具金屬滑套（不具槍機）、彈
    匣一個，係玩具金屬彈匣，均非屬公告之槍砲主要組成零件
    ，有內政部九十四年十二月八日內授警字第○九四○一○六
    六六號函一份在卷可稽；另扣案之土造金屬彈殼二顆，經內
    政部警政署刑事警察局鑑定結果，認係土造金屬彈殼，亦有
    該局九十四年八月二十九日刑鑑字第○九四○一二六一七五
    號槍彈鑑定書一份在卷可參，被告持有及寄藏上開物品，自
    不成立槍砲彈藥刀械管制條例第十二條第四項、第十三條第
    四項之罪。(二)被告被查獲後，初始於警詢時雖稱：「阿賢」
    於94年7月初將扣押之子彈等物品交給伊（見偵字第17380號
    卷第21、22頁），然嗣於偵查時供稱：94 年7月初，在台南
    交流道附近一家海產店，阿賢交一包東西叫伊保管，寄放在
    伊那裡，當時不知道裡面是子彈等物，後來回家後因為好奇
    打開才知道是槍的零件及子彈等語（見偵字第17380 號卷第
    59-60頁、見94年度核退字第2771號卷第5-6頁）；後於原審
    審理時亦陳稱：「阿賢拿給我的時候我不知道是子彈、槍管
    ，七月十幾號之後我發現是子彈、槍管」（見原審卷第25頁
    ）。被告於警詢所述，與其於偵審所供略有不符，本院以按
    被告於偵、審所述內容，仍成立犯罪，故被告應非為脫免刑
    責而改變說法，況警詢時並未就被告於受託寄藏該包物品時
    ，知否其內有子彈等物一節詢問被告，被告因而未多作說明
    ，亦合於常理，本院認應以其於偵查、原審所述為可採。此
    外，復查無其他積極明確之證據足以認定被告有公訴人所指
    之上開犯行，惟因公訴人認被告此部分所為與前開有罪部分
    （槍砲彈藥刀械管制條例第十二條第四項、第十三條第四項
    之罪）間，各為單純一罪關係，爰不另為無罪之諭知。
據上論結，應依刑事訴訟法第三百六十八條、第三百六十九條第
一項前段、第三百六十四條、第二百九十九條第一項前段，槍砲
彈藥刀械管制條例第十三條第四項、第十二條第四項，刑法第十
一條前段、第五十五條、第四十二條第二項、第三十八條第一項
第一款、第五十一條第五款、第七款，罰金罰鍰提高標準條例第
二條，判決如主文。
本案經檢察官乙○○到庭執行職務。
中    華    民    國    95    年    5     月    25    日
               刑事第四庭  審判長法  官  洪  耀  宗
                                 法  官  劉  登  俊
                                 法  官  江  德  千
上列正本證明與原本無異。
如不服本判決應於收受送達後十日內向本院提出上訴書狀，其未
敘述上訴之理由者並得於提起上訴後十日內向本院補提理由書（
均須按他造當事人之人數附繕本）。
                                 書記官  吳  麗  琴
中    華    民    國    95    年    5     月    26    日
【附錄論罪科刑法條】
槍砲彈藥刀械管制條例第十二條第二項、第四項：
第二項：未經許可，轉讓、出租或出借子彈者，處六月以上五年
        以下有期徒刑，併科新臺幣三百萬元以下罰金。
第四項：未經許可，持有、寄藏或意圖販賣而陳列子彈者，處五
        年以下有期徒刑，併科新臺幣三百萬元以下罰金。
槍砲彈藥刀械管制條例第十三條第四項：：
第四項：未經許可，持有、寄藏或意圖販賣而陳列第一項所列零
        件者，處六月以上五年以下有期徒刑，併科新臺幣三百
        萬元以下罰金。
                                                      Ｆ


司法院資訊處製作；財團法人民間司法改革基金會備份。
